臺灣高等法院刑事裁定
109年度抗字第1290號
抗  告  人  
即  具保人  戰昌榮



受  刑  人  戰瑀浩

                    籍設桃園市○○區○○路000號0樓(桃園○○○○○○○○○)

上列抗告人即具保人因受刑人沒入保證金案件，不服臺灣桃園地
方法院中華民國109年6月29日裁定（109年度聲字第2227號），
提起抗告，本院裁定如下：
    主  文
原裁定撤銷。
檢察官之聲請駁回。       
    理  由
一、原裁定意旨略以：受刑人戰瑀浩因妨害自由案件，前經原審
    法院指定保證金新臺幣（下同）5萬元，由抗告人即具保人
    戰昌榮（下稱抗告人）出具現金保證後釋放。嗣檢察官傳喚
    受刑人及通知抗告人應協同受刑人於民國109年3月31日上午
    10時許到案執行，並分別將該執行傳票合法送達抗告人居所
    地及受刑人，受刑人未遵期到案執行，嗣檢察官再傳喚受刑
    人應於同年月29日到案執行，受刑人仍未遵期到案，經檢察
    官核發拘票，命警前往受刑人之住居所拘提受刑人，仍無所
    獲。又受刑人無受羈押或在監執行等未能到案之正當理由等
    情，有臺灣桃園地方法院檢察署刑事保證金收據、送達證書
    、檢察官拘票、拘提報告書、個人戶籍資料查詢表及在監在
    押紀錄表在卷可稽，足認受刑人業已逃匿。經審酌上開事證
    ，認本件聲請為適當，應予准許。爰依刑事訴訟法第118條
    第1項、第119條之1第2項、第121條第1項，裁定抗告人繳納
    之保證金5萬元及實收利息均沒入等語。
二、抗告意旨略以：抗告人兒子犯案應到案，因其居無定所都一
    直未接到執行通知，也一直聯絡不到他，終於在6月21日星
    期日聯絡到他，且於6月22日即刻帶他前往執行拘役，我們
    沒有要棄保潛逃，有延誤是我們不對，我們真的沒錢繳罰金
    ，保證金也是和親友借的，請求發還交保金以便歸還等語。
三、按具保之被告逃匿者，應命具保人繳納指定之保證金額，並
    沒入之；不繳納者，強制執行；保證金已繳納者，以法院裁
    定沒入之；又沒入保證金時，實收利息併沒入之，刑事訴訟
    法第118 條第1項、第119條之1第2項、第121條第1項分別定
    有明文。是沒入具保人繳納之保證金，係對被告逃匿後，所
    給予具保人之制裁，自應以被告確實在逃匿中為其要件。而
    被告是否逃匿，應以法院裁定生效時判斷之（最高法院108
    年度台非字第197號裁定意旨參照）。
四、經查：受刑人因恐嚇案件，經原審法院指定保證金5萬元，
    由抗告人如數繳納現金後，將受刑人釋放，嗣該案件經判決
    有罪確定，檢察官因依法傳拘受刑人到案執行無著，且命抗
    告人偕同受刑人到庭，抗告人亦未遵期辦理，乃以受刑人逃
    匿為由，於109年6月10日向原審法院聲請沒入保證金，原審
    法院依檢察官聲請於109年6月29日裁定沒入保證金5萬元及
    實收利息，且原裁定分別於109年7月6日送達抗告人位於桃
    園市○○區○○路000號8樓之居所、109年7月8日送達抗告人位
    於屏東縣○○市○○○路○段000號之住所（寄存送達）、於109年
    7月7日送達臺灣桃園地方檢察署檢察官、於109年7月21日送
    達受刑人所在之法務部○○○○○○○等情，有國庫存款收款書、
    臺灣桃園地方檢察署送達證書、拘票、報告書、109年6月9
    日桃檢俊丁109執聲沒122字第1099060222號函及原審法院送
    達證書在卷可查（見執行卷第2至7頁反面、原審卷第5、32-
    1至37頁），惟受刑人已於原審法院109年6月29日裁定前之1
    09年6月22日入監執行，有本院被告前案紀錄表、在監在押
    全國紀錄表附卷可稽（見本院卷第19至20、23頁）。受刑人
    雖曾逃匿，然受刑人既於原審法院裁定及送達前已入監執行
    ，即非處於在外逃匿狀態，揆諸前揭說明，難認與沒入保證
    金之要件相符。原裁定未及審酌此情，裁定沒入具保人繳納
    之保證金，難認有當。抗告意旨以受刑人已到案執行為由提
    起抗告，為有理由，應由本院撤銷原裁定，並駁回檢察官沒
    入保證金之聲請。
五、據上論斷，應依刑事訴訟法第413條，裁定如主文。 
中　　華　　民　　國　　109 　年　　8 　　月　　10　　日
                  刑事第十八庭  審判長法  官  吳炳桂
                                      法  官  何俏美
                                      法  官  葉乃瑋
以上正本證明與原本無異。
不得再抗告。
                                      書記官  程欣怡
中　　華　　民　　國　　109 　年　　8 　　月　　11　　日